臺灣高等法院刑事判決　　　　　　　　　　　　　九十二年度上易字第三一０八號
　　上　訴　人　臺灣宜蘭地方法院檢察署檢察官
　　被　　　告　丙○○
　　　　　　　　丁○○
　　右二人共同
　　指定辯護人　本院公設辯護人 乙○○
　　上　訴　人
　　即　被　告　甲○○
　　右　一　人
　　選任辯護人　曾文杞律師
右上訴人，因被告傷害等案件，不服臺灣宜蘭地方法院，九十二年度易字第二三○號
，中華民國九十二年八月廿九日第一審判決（起訴案號：臺灣宜蘭地方法院檢察署九
十一年度偵字第二九四０號、二九五五號），提起上訴，本院判決如左：
    主  文
原判決撤銷。
丙○○、丁○○共同傷害人之身體，各處有期徒刑肆月，如易科罰金，均以佰元折
算壹日。
甲○○損壞他人之自用小客車後車燈、左後葉子板烤漆、後保險桿烤漆及後蓋烤漆，
致生損害於他人，處拘役拾伍日，如易科罰金，以佰元折算壹日。
    事  實
一、丙○○與甲○○有債務糾紛，於民國（下同）九十一年四月四日晚間九時多許，
    丙○○與甲○○即以行動電話相約見面，於當日晚間九時五十分許，丙○○即央
    請丁○○駕駛其所有車牌號碼Ｇ五─六四五二號自用小客車一同前往，丁○○並
    搭載林宜弘（未據起訴）及另二名真實姓名、年籍不詳之成年男子前往宜蘭縣員
    山鄉○○路○段員山鄉公所前甲○○之配偶羅秋雪所經營之檳榔攤，到達後，丁○○即將所駕駛之車號Ｇ五─六四五二號自用小客車停於員山鄉公所前，甲○○
    竟基於毀損之故意，駕駛車牌號碼ＫＳ─二一一號聯結車衝撞前開丁○○所駕駛
    之小客車之左後方部位，致丁○○所有前開小客車後車燈破裂、後保險桿之烤漆
    、左後葉子板之烤漆及後蓋之烤漆脫落毀損，足以生損害於丁○○。嗣丁○○下
    車質問甲○○為何撞擊其小客車，甲○○亦跳下所駕之聯結車，丙○○、丁○○
    即與同行之林宜弘及另二名真實姓名、年籍不詳之成年男子基於傷害之犯意聯絡
    ，分持棍棒、八家將用長槍等物毆打甲○○，致甲○○受有顱內受傷、開放性顱
    內傷口二處，傷口各為十公分及五公分之傷害。
二、案經甲○○、丁○○分別訴由宜蘭縣警察局宜蘭分局報請臺灣宜蘭地方法院檢察
    署檢察官偵查起訴。
    理  由
一、本件被告丙○○、丁○○未於最後審理時到庭，惟據其於前此被告丙○○對於右
    揭傷害甲○○之犯行並不諱言，惟辯稱：當天在甲○○家附近剛下車，他就從對
    面車道直衝過來，並叫人埋伏持鐵棍突擊，不得已始加以反擊自衛，並無殺人犯
    意云云；被告丁○○則矢口否認有何參與毆打甲○○之犯行，辯稱：渠只載丙○○過去，是丙○○與甲○○互毆，渠當時在車上云云；另上訴人即被告甲○○雖
    坦承所駕駛之聯結車有撞擊丁○○所有之小客車左後方，惟矢口否認有何毀損犯
    行，辯稱：丁○○自用小客車衝下二名姓名年籍不詳之男子站在其駕駛之聯結車
    正前方攔車，伊始閃避不及，後方子車身撞擊丁○○所駕駛之自用小客車左後方
    ，並非故意撞擊云云。
二、惟查：
（一）被告甲○○確係於見被告丁○○所駕駛之小客車停於員山鄉公所對面，而駕駛
      其聯結車衝撞該小客車後方，致丁○○所有上開小客車後燈破裂、後保險桿之
      烤漆、左後葉子板之烤漆及後蓋之烤漆脫落毀損等情，業據告訴人丁○○指訴
      綦詳，核與在場目擊之證人林宜弘於原審中結證情節相符，並與丙○○供述情
      節一致，並有上開丁○○所有自用小客車遭撞擊毀損送請業興汽車修理廠修復
      所出具之估價單一紙及上開自用小客車照片一幀在卷可稽。被告甲○○雖辯稱
      ：係因與被告丙○○同行之另二名男子站立於其車輛正前方，為閃避其二人始
      不慎撞擊丁○○之小客車，並非故意撞擊云云，並請求命宜蘭縣警察局派員赴
      業興汽車修理廠查察是否有該修理廠及其負責人，再傳訊證人林宜宏。惟查證
      人林宜宏已於原審證稱：「我們在往員山的路上在車內我聽到丙○○在電話中
      與人對罵，後來到員山鄉公所，當時我們的車子停在員山鄉公所前面，看到一
      台卡車從對面衝過來，當時我人在車上，本來卡車要用車頭撞，後來車頭偏轉
      ，車身輪胎的部分撞到丁○○車子的左後方：：」等語（見原審卷第四十八頁
      ），由上以觀，被告甲○○係故意駕車撞擊丁○○之自小客車毀損甚明，是該
      證人林宜宏無再重複傳訊之必要，亦無指派警員赴該修理廠查察之必要。又被
      告甲○○所駕駛之車輛為聯結車，車輛體積龐大，於該聯結車行駛中，焉有人
      會站立於該車輛正前方攔車？且其時復為夜間，站立於行駛中之聯結車前方，
      若駕駛稍一不慎即可能遭撞擊，被告所辯要與常情不符，不足採信，是被告甲○○毀損犯行事證明確，堪以認定。
（二）被告甲○○遭毆傷之事實，業據被告丙○○坦承不諱，而被告丁○○亦有參與
      毆打甲○○，亦經告訴人甲○○指訴歷歷，核與證人即甲○○之配偶羅秋雪於
      偵查中證述：「（問：提示丁○○照片此人有無打你先生？）有的，他手上拿
      一支長的東西。」及其於原審證述「我看到丁○○拿八家將的長槍。」情節要
      相符合，復經證人即羅秋雪之弟羅耀東於警詢時供述情節大致相符，而告訴人
      甲○○確有如事實欄所載之傷勢情形，復有行政院衛生署宜蘭醫院診斷證明書
      一紙在卷可稽。再衡以被告丁○○駕駛汽車搭載被告丙○○、林宜弘及另外二
      名真實姓名年籍不詳之成年男子前往上開地點，且事先於車內備有棍棒、八家
      將用長槍等凶器，足徵被告丁○○、丙○○及同行三名男子間有共同傷害之犯
      意聯絡。又被告丙○○等五人已將告訴人甲○○打傷倒地，已無現在不法之侵
      害存在，被告丙○○辯稱其係出於自衛；被告丁○○辯稱當時其在車上云云，
      均無可取。至於告訴人甲○○指訴被告丙○○、丁○○及其餘三名成年男子共
      犯殺人未遂部分，其所憑證據無非以被告丙○○等人分持凶器毆打告訴人之頭
      部要害致顱內受傷及開放性顱內傷口，行兇時並有人稱：「給他死」等語資為
      論據，惟按殺人罪之成立，須於實施加害行為時，即具有使人喪失生命之故意
      ，始足當之，而此一主觀之要件，關係罪責之成立與否，應詳加審酌當時之情
      況，視其方法、手段之輕重、被害之部位，作為判斷（最高法院八十年度台上
      字第五六二號判決要旨亦可供參照）。且按行為人之行為係基於殺人之故意或
      傷害之故意，為行為人內心主觀意思，法院判斷時須依行為當時所存在之一切
      客觀情況，如行為人與被害人之關係、犯罪動機、攻擊所用之器具、攻擊部位
      、次數、用力之強弱，及犯後處理情況等加以推斷；而其受傷之多寡，是否致
      命部位，雖可藉為認定有無殺意之心證，且為重要之參考資料，惟非判斷二罪
      間之絕對標準，仍須斟酌當時客觀環境及其他具體情形加以判斷（參照最高法
      院九十年臺上字第一八九七號判決要旨）。本件被告丙○○對於傷害甲○○犯
      行坦承不諱，惟否認有殺人之意思。被告丁○○則矢口否認有何參與毆打告訴
      人甲○○之行為，辯稱：當時伊在車上云云。經查告訴人甲○○雖顱內受傷，
      有開放性顱內傷口二處，各為十公分及五公分之傷害，但雙方僅因債務糾紛爭
      吵，並無何種深仇大恨，主觀上尚難認被告丙○○等人有何殺人之犯意，況證
      稱有一名男子在旁稱「給他死」者係告訴人甲○○配偶羅秋雪，此外別無其他
      佐證，亦難徒憑其指證即遽謂被告丙○○等人主觀上有殺人之犯意，併此敘明
      。被告丙○○、丁○○共同傷害甲○○犯行，亦堪認定。
三、核被告甲○○所為，係犯刑法第三百五十四條之毀損他人器物罪。被告丙○○、
    丁○○所為，均係犯刑法第二百七十七條第一項之傷害罪。被告丙○○、丁○○
    對於傷害告訴人甲○○部分，與林宜弘及真實姓名年籍不詳之另二名成年男子間
    ，有犯意聯絡與行為分擔，應論以共同正犯。
四、原審據以論罪科刑，固非無見。惟查原判決理由認定被告甲○○駕駛聯結車衝撞
    丁○○小客車右後方部位，致其車右後車燈破裂，乃主文卻諭知損壞其車左後方
    向燈等，主文與理由矛盾；又原判決對被告丙○○、丁○○量刑過輕，亦有不當
    。公訴人據告訴人甲○○請求認另二被告係犯殺人未遂罪，被告甲○○上訴否認
    毀損犯行，雖均無可採，但原判決既有如上之可議，即屬無可維持，應予撤銷改
    判。爰審酌被告甲○○因不滿被告丙○○前往索討債務而撞擊丁○○自小客車左
    後方，造成丁○○之車損程度，另被告丙○○、丁○○因細故即持棍棒、長槍毆
    打甲○○，毆擊部位復為頭部，及造成甲○○受傷害之程度，及其等素行、犯罪
    之動機、手段等一切情狀，分別量處如主文第二、三項所示之刑，並均諭知如易
    科罰金之折算標準，以示懲儆。
五、公訴意旨另以：被告丙○○復基於與前述傷害行為相同概括之犯意，於九十一年
    九月五日零時二十分許，在宜蘭縣冬山鄉○○路○段十五號田庄聯誼社內，以酒
    瓶毆打告訴人游景銳之頭部，致告訴人游景銳受有胸部挫傷、頭部外傷併頭皮撕
    裂傷以及臉部、鼻子、嘴角撕裂傷之傷害。因認被告丙○○此部分亦涉有刑法二
    百七十七條第一項之傷害罪嫌云云。按告訴乃論之罪，告訴人於第一審辯論終結
    前得撤回其告訴，又告訴經撤回者，應諭知不受理之判決，刑事訴訟法第二百三
    十八條第一項、第三百零三條第三款分別定有明文。查本件告訴人游景銳告訴被
    告丙○○涉嫌傷害案件，起訴書認係觸犯刑法第二百七十七條第一項罪名，依同
    法第二百八十七條前段規定，須告訴乃論；茲據告訴人游景銳撤回告訴，有九十
    二年八月一日撤回告訴狀一紙在卷可稽，依照首開說明，本件原應為不受理之判
    決，惟因此部分與前揭有罪部分，公訴人認有裁判上一罪之連續犯關係，爰不另
    為不受理之判決，併為說明。
六、被告丙○○、丁○○經合法傳喚，無正當理由不到庭，爰不待其陳述逕行判決。
據上論斷，應依刑事訴訟法第三百七十一條、第三百六十九條第一項前段、第三百六
十四條、第二百九十九條第一項前段，刑法第二十八條、第二百七十七條第一項、第
三百五十四條、第四十一條第一項，罰金罰鍰提高標準條例第一條前段、第二條，判
決如主文。
本案經檢察官吳國南到庭執行職務。
中　　　華　　　民　　　國　　九十三　　年　　　二　　　月　　二十七　　日
                              臺灣高等法院刑事第六庭
                                  審判長法  官  陳  春  秋
                                        法  官  王  麗  莉
                                        法  官  洪  英  花
右正本證明與原本無異。
殺人未遂部分告訴人甲○○如不服本判決，得請求檢察官上訴，應於收受送達後十日
內向本院提出上訴書狀，其未敘述上訴之理由者並得於提起上訴後十日內向本院補提
理由書（均須按他造當事人之人數附繕本）。
其他不得上訴。
                                        書記官  鄒  賢  英
中　　　華　　　民　　　國　　九十三　　年　　　三　　　月　　　二　　　日
